【裁判字號】    97,上易,3176
【裁判日期】    980217
【裁判案由】    恐嚇
【裁判全文】
臺灣高等法院刑事判決                97年度上易字第3176號
上  訴  人  臺灣宜蘭地方法院檢察署檢察官
被      告  乙○○
            甲○○
                    （現另案於臺灣臺北監獄執行）
            丁○○
                    （現另案於臺灣宜蘭監獄執行）
上列上訴人因被告恐嚇案件，不服臺灣宜蘭地方法院97年度易字
第488號，中華民國97年11月10日第一審判決（起訴案號：臺灣
宜蘭地方法院檢察署97年度偵字第3070號、偵緝字第91號），提
起上訴，本院判決如下：
    主  文
上訴駁回。
    理  由
一、本案經本院審理結果，認第一審判決以不能證明被告乙○○
    （按其竊盜部分另經原審以95年度簡上字第8號判處有期徒
    刑1年2月確定，再以96年度聲減字第903號裁定減為有期徒
    刑7月確定）、甲○○、丁○○涉犯恐嚇取財罪，對被告乙○○、甲○○、丁○○為無罪之諭知，核無不當，應予維持
    ，並引用第一審判決書記載之證據及理由（如附件原審判決
    書）。
二、原判決以不能證明被告犯罪而為無罪之諭知，並無不合。檢
    察官上訴意旨仍執陳詞認被告等所為構成恐嚇取財嫌，而指
    摘原判決不當，為無理由，應予駁回。
三、至被告甲○○、丁○○2人，是否明知乙○○交付之錄音帶
    係竊盜而來之贓物予以收受，有無涉犯刑法第349條第1項之
    收受贓物罪嫌，則應另由檢察官依法處理。
據上論斷，應依刑事訴訟法第373條、第368條，判決如主文。
本案經檢察官鄭龍照到庭執行職務。
中    華    民    國    98    年    2     月    17    日
                  刑事第一庭    審判長法  官  葉騰瑞
                                      法  官  莊明彰
                                      法  官  王炳梁
以上正本證明與原本無異。
不得上訴。
                                      書記官  陳佳伶
中    華    民    國    98    年    2     月    17    日
附件：
臺灣宜蘭地方法院刑事判決               97年度易字第488號
公  訴  人  臺灣宜蘭地方法院檢察署檢察官
被      告  乙○○  男  36歲（民國○○年○月○日生）
                    身分證統一編號：Ｚ000000000號
                    住宜蘭縣宜蘭市○○路○段36號
被      告  甲○○  男  43歲（民國○○年○○月○○日生）
                    身分證統一編號：Ｚ000000000號
                    住臺北縣烏來鄉○○路52巷19號
                    （現另案於臺灣臺北監獄執行
被      告  丁○○  男  43歲（民國○○年○月○○日生）
                    身分證統一編號：Ｚ000000000號
                    住宜蘭縣宜蘭市○○路19號
                    （現另案於臺灣宜蘭監獄執行）
上列被告因恐嚇取財案件，經檢察官提起公訴（97年度偵字第30
70號、偵緝字第91號），本院判決如下：
    主  文
乙○○、甲○○、丁○○均無罪。
    理  由
一、公訴意旨略以：被告乙○○於民國94年10月間某日凌晨某時
    ，在宜蘭縣宜蘭市○○路大福橋下，趁宜蘭縣政府警察局宜
    蘭分局偵查佐邱永聰疏於看管之際，以客觀上足以對人之生
    命、身體造成危險而堪為兇器使用之起子1 支，撬開邱永聰
    所有暗紅色福特牌廂型車車門，竊取邱永聰管領之通訊監察
    錄音帶數捲、譯文1份及錄音機1台，乙○○竊得上開監聽錄
    音帶，經播放，誤以為其綽號「小胖」之友人丁○○遭監聽
    ，遂持該錄音帶前往與丁○○較為熟稔之友人甲○○住處，
    再由甲○○連絡丁○○前往確定，經丁○○確認後，得知遭
    監聽者係綽號「代華」之丙○○，甲○○與乙○○遂共同基
    於恐嚇取財之犯意聯絡，由甲○○於94年10月間某日，以電
    話通知丙○○，相約在宜蘭縣宜蘭市○○路50號國立宜蘭高
    級商業職業學校（以下簡稱：宜商）對面之全家超商見面，
    甲○○再攜帶上開通訊監察錄音帶3至6捲交予丙○○，告以
    係丙○○遭監聽之錄音帶，於宜蘭分局偵查佐邱永聰車上竊
    得，並恫嚇丙○○以新臺幣（下同）5 萬元取回，稱即便將
    錄音帶銷毀亦無實益，因尚留有其他監聽錄音帶等恐嚇話語
    ，致丙○○心生畏懼，惟丙○○取得錄音帶，隨即將上情告
    知熟識之宜蘭分局偵查隊小隊長尹祖斌，未進一步與甲○○
    聯絡而未遂。嗣2、3日後，甲○○與乙○○承上前犯意，在
    甲○○住處，將上開恐嚇取財未遂之經過告以丁○○，並交
    付丙○○受監聽之錄音帶1 卷及不詳之銀行帳號予丁○○，
    研議由丁○○持該錄音帶予丙○○，要求丙○○將3 萬元匯
    入該帳戶內，丁○○遂與乙○○、甲○○共同基於恐嚇取財
    之犯意聯絡，由丁○○持丙○○遭監聽之錄音帶，至丙○○
    位於宜蘭縣壯圍鄉○○路住處，恫嚇丙○○將1萬2,000元匯
    入帳戶，以取回錄音帶，致丙○○心生畏懼，惟因丙○○已
    告知尹祖斌前情，故未交付1萬2,000 元而未遂，因認被告3
    人涉犯刑法第346條第3項、第1項之恐嚇取財未遂罪嫌。
二、按犯罪事實應依證據認定之，無證據不得認定犯罪事實，刑
    事訴訟法第154條第2項定有明文。次按，犯罪事實之認定應
    憑證據，如未能發現確實之證據，或證據不足以證明，自不
    能以推測或擬制之方法，以為裁判基礎；又犯罪事實所憑之
    證據，無論係直接證據或間接證據，其為訴訟上之證明，須
    於通常一般人均不致有合理懷疑而得確信其為真實之程度，
    始得據為有罪之認定，倘其證明尚未達此程度而有合理懷疑
    時，本諸無罪推定原則，自應為被告無罪之諭知。再按，恐
    嚇取財罪，係以將來之惡害通知被害人使其生畏怖心，或以
    現時之危害通知被害人，縱使施以強暴或脅迫，苟此等強制
    行為，並未至使被害人達不能抗拒之程度，亦即其意思自由
    尚未達喪失者，即屬相當，最高法院80年度第4 次刑事庭會
    議著有決議可資參照。
三、檢察官起訴被告3 人涉犯前揭罪嫌，無非以被告乙○○自白
    稱：曾竊取通訊監察錄音帶交予甲○○等語；被告甲○○、
    丁○○均坦認稱：曾拿取監聽錄音帶交予丙○○，要求付款
    等語，再佐以證人丙○○、簡文龍、尹祖彬、邱永聰等人證
    述之內容，以及本院準備程序筆錄、宜蘭縣警察局宜蘭分局
    警蘭偵字第0950013442號函暨宜蘭分局扣押物清單、內政部
    警政署刑事警察局刑通字第0950148379號函、通訊監察書、
    臺灣宜蘭地方法院檢察署95年度偵字第558 號卷影本等書證
    ，為其論證依據。
四、訊據被告乙○○固坦認有於上述時、地竊取邱永聰管領之通
    訊監察錄音帶數捲、譯文1份及錄音機1台，並交予甲○○等
    情；被告甲○○則坦認有於上述時、地交付通訊監察錄音帶
    予丙○○等情；被告丁○○亦坦認有於上述時、地交付通訊
    監察錄音帶予丙○○，並要求丙○○拿出2、3萬元買回等情
    ，惟被告3 人均堅詞否認有何恐嚇取財犯行，被告乙○○辯
    稱：伊將錄音帶交給甲○○後就走了，甲○○如何處理伊不
    知情，是三組的人來找伊才知道有後面的事等語；被告甲○○辯稱：伊和丙○○約在全家超商，伊將錄音帶交給丙○○
    後就走了，並沒有要求丙○○以5 萬元買回，後來有找丁○○一起要丙○○出錢買回，但不是恐嚇丙○○，如果丙○○
    不買，這件事就不了了之等語；被告丁○○則辯稱：伊和丙○○是舊識，甲○○委託伊拿錄音帶給丙○○，伊將甲○○
    的意思轉達給丙○○，希望丙○○能給一點好處，丙○○說
    沒有錢，伊就說考慮看看，丙○○不會因為這樣就心生畏懼
    等語，經查：
五、證人丙○○於95年8月31 日本院另案之準備程序中以被告身
    分陳述稱：有一個人打電話到家中說有事要出來講，伊和簡
    文龍一起到宜商對面的全家超商後，那個人拿了1 卷錄音帶
    給伊要伊拿回去聽，要跟伊換5 萬元，伊認為錄音帶的內容
    沒什麼，就打電話給三組的尹祖彬，說有人來向伊要錢，後
    來還有一個叫小胖的人到伊住處，說若沒有5 萬元，1、2萬
    也可以等語；於95年9月12 日本案偵查中證稱：94年下半年
    ，有一名男子打電話到伊住處約伊在宜商對面的全家超商見
    面，伊就請簡文龍載伊過去，伊到全家超商時該名男子已在
    該處，拿了1 包東西給伊，說裡面是錄音帶，是在三組邱永
    聰的車上聽的，要跟伊拿5 萬元，並說就算銷毀也沒有用，
    那裡還有等話語，伊拿回去聽後認為內容並未涉及不法，後
    來伊就打電話給尹祖彬，說有人拿錄音帶來向伊要錢，事後
    並將錄音帶交給尹祖彬，過了1星期至10 天後，那名男子打
    電話問伊錢籌足沒，伊說伊沒有錢，且錄音帶已經交給三組
    了，那名男子就掛了，那名男子可能認為錄音帶是伊販毒的
    內容，要拿來換錢，後來綽號小胖的丁○○到伊住處，說若
    沒有錢，不用拿5萬元換錄音帶，1萬2,000 元就可以了，小
    胖還說自己也被監聽過，也有人叫他拿錢換回來等語；於97
    年10月27日本院審理程序中證稱：94年下半年，甲○○約伊
    在宜商對面的全家超商見面，說有東西要給伊，後來簡文龍
    有載伊過去，甲○○拿了幾卷錄音帶給伊，要伊回去聽看看
    ，要跟伊拿5 萬元，甲○○的意思是說因為伊可能涉嫌販毒
    ，甲○○偷拿到錄音帶，所以要跟伊拿5 萬元，甲○○有說
    那裡還有很多錄音帶，毀掉也沒有用，但甲○○並沒有明示
    或暗示說，若不給5 萬元會怎麼樣，伊並不擔心甲○○將錄
    音帶交給警察，因為錄音帶的內容與伊扯不上關係，伊只是
    擔心萬一每個人都拿拷貝的錄音帶來要錢，伊會應付不完，
    之後甲○○還有打一次電話來，電話中說什麼伊忘了，但甲○○並未說恐嚇的話語，伊聽完就掛斷了，又過了2 個月，
    不是2、3 天，丁○○拿1卷錄音帶到伊住處，說是代替朋友
    來拿錢，該名朋友只要1萬2,000元就好，不用到5 萬元，丁○○到伊住處很客氣，沒有說那個朋友是誰，又過了一陣子
    ，伊在路上遇到丁○○，丁○○說伊將錄音帶交給警察，會
    讓伊被關死，伊一個女人家聽了嚇得半死，丁○○拿錄音帶
    到伊住處要伊拿1萬2,000元，伊聽了不會害怕，是後來在路
    上遇到那次才會怕，伊認為被告等人向伊要5 萬元的目的是
    要將伊販毒的證據賣給伊，被告等人並沒有說若不買，要將
    錄音帶交給警察等話語，伊不怕被告等人將錄音帶交給警察
    ，伊只是擔心對方一直來煩，後來丁○○說1萬2,000元也可
    以，意思也是要伊買回去，丁○○也沒有說要交給警察，或
    其他對伊不利的事等語，互核證人丙○○前後數次供述，內
    容均大致相符，與證人簡文龍於95年9月20 日偵查中證稱：
    丙○○說有人打電話要丙○○去拿錄音帶，錄音帶可能是丙○○吸食或販賣毒品的內容，對方要丙○○拿回去聽，如果
    有價值，要跟丙○○拿 5萬元換回錄音帶，丙○○要伊陪同
    前往，到現場後，丙○○下車和對方談，伊沒有聽到對話內
    容，伊看到那名男子拿了1 包東西給丙○○，回家後丙○○
    拆開袋子，伊看到裡面是錄音帶，丙○○就將錄音帶丟在電
    視機後面，過幾天後，丙○○打電話給尹祖彬，說根本不認
    識那名男子，卻要拿錄音帶來換錢等話語，當晚，尹祖彬就
    到丙○○住處等語，亦相符合，堪認證人丙○○所述之內容
    應屬實在，而無袒護被告3 人之情。依證人丙○○所言，被
    告甲○○、丁○○均未有何具體傷害丙○○生命、身體、自
    由、財產等法益之惡害通知足使丙○○生畏怖之心。被告甲○○交付錄音帶予丙○○時雖曾稱：銷毀也沒有關係，伊那
    裡還很多等語，然並未有進一步之恐嚇言詞，或宣稱不給錢
    就要交予警方等情，難以此逕認即屬不利惡害之通知。又證
    人丙○○主觀上並不認為被告等人交付之錄音帶對其有何危
    害，甚至於取得錄音帶後主動交予警方，顯見證人丙○○並
    未因被告等人單純交付錄音帶之舉措生何恐懼感。證人丙○○雖曾稱：伊不擔心甲○○將錄音帶交給警察，只是擔心萬
    一每個人都拿拷貝的錄音帶來要錢，伊會應付不完等語，然
    本案之錄音帶所具有傳達惡害之意義即在於錄音帶倘回歸警
    方掌握，證人丙○○日後恐有牢獄之災，自由有受危害之可
    能，證人丙○○主觀上既認為錄音帶不足為犯罪之證據，則
    被告等人單純交付錄音帶本身，或有為：「即便銷毀也沒用
    ，那裡還很多」等陳述，均不致使證人丙○○心生恐懼，縱
    使有因錄音帶流落在外可能造成日後生活上不便之可能，然
    此一般生活上之困擾與將來或現時惡害之通知仍有程度上之
    差別，未可一概而論，逕認證人丙○○已心生畏懼。況且，
    依證人丙○○上開陳述可知，證人丙○○對被告等人之行為
    係解讀為單純之買賣、交易，即被告等人無意間竊得丙○○
    疑似涉嫌販毒之錄音帶，遂以之為交易標的，希望證人丙○○以金錢買回、換回，被告等人可獲得金錢利益，丙○○亦
    可免於日後刑事追訴之風險，此與被告甲○○、丁○○所陳
    ：只是希望拿一點好處，如果丙○○不買，這件事就不了了
    之等語亦大體相符，與恐嚇取財罪之構成要件容有未合。
五、綜上所述，被告甲○○、丁○○並無為將來或現時之惡害通
    知，證人丙○○亦未因此而心生恐懼，與刑法第346 條恐嚇
    取財罪之構成要件未相符合，被告等人之辯詞非無憑據，本
    院尚難形成被告有罪之心證，是本件不能證明被告3 人犯罪
    ，依法應為被告無罪之諭知。
據上論斷，應依刑事訴訟法第301條第1項，判決如主文。
本案經檢察官張立言到庭執行職務。
中    華    民    國    97    年    11    月    10    日
                  刑事第二庭審判長法  官  黃永勝
                                  法  官  鄭貽馨
                                  法  官  楊坤樵
以上正本證明與原本無異。
如不服本判決應於收受本判決後10日內向本院提出上訴書狀，並
應敘述具體理由。若未敘述理由者，應於上訴期間屆滿後20日內
向本院補提理由書狀(均須按他造當事人之人數附繕本)。
                                  書記官  謝佩欣
中    華    民    國    97    年    11    月    11    日


司法院資訊處製作；財團法人民間司法改革基金會備份。
